【裁判字號】    99,易,1099
【裁判日期】    990528
【裁判案由】    妨害自由
【裁判全文】
臺灣臺北地方法院刑事判決              99年度易字第1099號
公  訴  人  臺灣臺北地方法院檢察署檢察官
被      告  甲○○
上列被告因妨害自由案件，經檢察官提起公訴（99年度偵字第33
96號），因被告於準備程序進行中，就被訴事實為有罪之陳述，
經本院告知簡式審判程序意旨，並聽取公訴人及被告之意見後，
本院裁定依簡式審判程序審理，判決如下：
    主  文
甲○○以非法之方法剝奪人之行動自由，處拘役伍拾伍日，如易
科罰金，以新臺幣壹仟元折算壹日。
    事  實
一、甲○○與乙○○原係男女朋友關係，於民國99年1月16日雙
    方因細故於電話中起口角爭執，嗣甲○○乃前往乙○○住處
    ，欲與乙○○談論分曉，於同日21時30分許，甲○○行經臺
    北縣新店市○○路○段59巷口時，適巧遇乙○○本人，當場
    兩人又再次引發口角，甲○○因不堪乙○○於路旁與之大聲
    爭論，竟基於妨害自由之故意，徒手扯拉乙○○之衣領及後
    腦勺部分之頭髮，以此強暴之方式強行將乙○○自59巷口拉
    往59巷內，再繼續與乙○○爭論，而剝奪乙○○之行動自由
    。
二、案經乙○○訴由臺北縣政府警察局新店分局報告臺灣臺北地
    方法院檢察署檢察官偵查起訴。
    理  由
一、程序部分
    本件被告甲○○所犯係死刑、無期徒刑或最輕本刑為3年以
    上有期徒刑以外之罪，亦非屬高等法院管轄第一審之案件，
    其於準備程序中就被訴事實均為有罪之陳述，而經本院裁定
    以簡式審判程序加以審理，則依據刑事訴訟法第273條之2、
    同法第159條第2項之規定，不適用傳聞法則有關限制證據能
    力之相關規定。
二、實體部分
（一）上開犯罪事實，業據被告甲○○於本院審理中坦承不諱，
      核與告訴人乙○○於警詢中、偵查中之指訴情節相符，復
      有監視器錄影光碟片1片、臺灣臺北地方法院檢察署檢察
      事務官99年3月1日勘驗監視器錄影光碟片之筆錄乙份等在
      卷可稽，堪認被告之自白與事實相符，本案事證明確，被
      告犯行足堪認定，應予以依法論科。
（二）論罪科刑之理由：
      按刑法第302條之妨害自由罪，係妨害他人自由之概括規
      定，如以使人行無義務之事，或妨害人行使權利為目的，
      而其強暴、脅迫復已達於剝奪人行動自由之程度，即只成
      立本罪，不應再依同法第304條論處，最高法院87年度臺
      上字第2337號可資參照。本件被告之目的固在於要求告訴
      人不得離去，強迫告訴人與之談判，係使人行無義務之事
      ，然被告徒手扯住告訴人之衣領及頭髮，強行將告訴人拉
      往巷內，實已達到剝奪告訴人之行動自由，則參照前開最
      高法院判決要旨，核被告所為應係犯刑法第302條第1項之
      妨害自由罪。檢察官起訴意旨原認被告此部分之犯行，係
      涉犯刑法第304條之強制罪嫌，惟經公訴檢察官於本院審
      理時當庭更正被告此部分犯行所涉犯之法條，故本院無庸
      依刑事訴訟法第300條之規定變更檢察官起訴書所引應適
      用之法條，附此敘明。爰審酌被告未因故意犯罪受有期徒
      刑以上刑之宣告，素行尚可，此有臺灣高等法院被告前案
      紀錄表1份在卷可考，被告與告訴人原為男女朋友關係，
      縱因口角爭執，當思以正當手段解決，竟於公共場合內當
      眾以剝奪告訴人行動自由之方式，強迫告訴人與之談論清
      楚，所為實屬不該，惟念及被告犯後坦承犯行不諱，態度
      尚可，暨其犯罪之動機、目的、手段、所生危害及未取得
      告訴人諒解等一切情狀，量處如主文所示之刑，並諭知易
      科罰金之折算標準。
三、據上論斷，應依刑事訴訟法第273條之1第1項、第284條之1
    、第299條第1項前段、第302條第1項、第41條第1項前段，
    刑法施行法第1條之1，判決如主文。
本案經檢察官李彥霖到庭執行職務
中    華    民    國    99    年    5     月    28    日
                  刑事第十七庭  法  官  楊雅清
上正本證明與原本無異。
如不服本判決應於收受送達後10日內向本院提出上訴書狀，並應
敘述具體理由；其未敘述上訴理由者，應於上訴期間屆滿後20日
內向本院補提理由書（均須按他造當事人之人數附繕本）「切勿
逕送上級法院」。告訴人或被害人如對於本判決不服者，應具備
理由請求檢察官上訴，其上訴期間之計算係以檢察官收受判決正
本之日期為準。
                                書記官  吳俊龍
中    華    民    國    99    年    5     月    28    日
附錄本案論罪科刑法條全文：
中華民國刑法第302條
（剝奪他人行動自由罪）
私行拘禁或以其他非法方法，剝奪人之行動自由者，處 5 年以
下有期徒刑、拘役或 3 百元以下罰金。
因而致人於死者，處無期徒刑或 7 年以上有期徒刑，致重傷者
，處 3 年以上 10 年以下有期徒刑。
第 1 項之未遂犯罰之。

司法院資訊處製作；財團法人民間司法改革基金會備份。
